【裁判字號】    89,易緝,50
【裁判日期】    900424
【裁判案由】    詐欺
【裁判全文】
臺灣士林地方法院刑事判決                          八十九年度易緝字第五○號
    公  訴  人  臺灣士林地方法院檢察署檢察官
    被      告  戊○○
右列被告因詐欺案件，經檢察官提起公訴（八十七年度偵緝字第三三五號）及臺灣板
橋地方法院檢察署函請併案審理（八十九年度偵緝字第一○八○號），本院判決如左
：
    主  文
戊○○連續意圖為自己不法之所有，以詐術使人將本人之物交付，處有期徒刑月，
如易科罰金，以佰元折算壹日。
    事  實
一(一)戊○○原係「旺厝工程行」之員工，於民國八十六年六月至八月間，陸續向設於
    臺北縣汐止市○○路○段三七七號之「庚○○○材料行」負責人甲○○訂購汽車
    材料，價值共新臺幣（以下同）十一萬九千五百三十元，嗣八十六年九月間，甲○○致電要求結清貨款，戊○○竟基於意圖為自己不法所有及不法利益之概括犯
    意，向「旺厝工程行」負責人唐鴻臺（已改名為丙○○，起訴書誤載為唐鴻壹）
    借得二紙空白支票，自行蓋印發票人章、各填載票面金額為七萬三千元、二十一
    萬五千三百元後，在上址交予甲○○，保證支票必能兌現，使甲○○陷於錯誤而
    免除其債務，戊○○復要求甲○○將差額以現金支付，然甲○○當時無足夠現金
    而未能支付，越一、二日，戊○○再前往上址，告知甲○○其於羅東郵局開立之
    帳號，要求甲○○將差額匯入，甲○○不疑有詐而陷於錯誤，於八十六年九月十
    一日，將十六萬八千七百七十七元匯入戊○○帳戶內，迨八十六年十一月五日、
    十一月十日，上開二紙支票陸續到期，甲○○提示付款，均因發票人簽章不符而
    遭退票，戊○○亦避不見面，甲○○催付無著，始知受騙。
  (二)戊○○明知其開立於上海商業儲蓄銀行之支票存款帳戶，自八十六年十一月十五
    日起因存款不足開始陸續退票，已無清償票款能力，竟賡續前揭意圖為自己不法
    所有之概括犯意，於八十六年十二月二十一日，前往臺北縣泰山鄉○里路二之六
    號「愛買傢俱公司」，向業務員乙○○訂購銅床一組、床頭櫃二組、鏡檯一組、
    床墊一片、咕咕鐘二個，價值共九萬五千元，欲將之交予債權人抵債，戊○○並
    簽發發票日為八十六年十二月二十一日、票面金額九萬五千元之支票一紙以支付
    貨款，使乙○○陷於錯誤，而派員將上開物品送至戊○○指定之臺北縣五股鄉○○路○段五三巷一號五樓友人丁○○住處，嗣因該戊○○拒不讓「愛買傢俱公司
    」送貨員代為拆封組裝，「愛買傢俱公司」查覺有異，報警查獲上情。
二案經被害人甲○○訴由臺灣士林地方法院檢察署檢察官偵查起訴，及臺灣板橋地方
  法院檢察署函請併案審理。
    理  由
一訊據被告戊○○固不否認右揭時地向「庚○○○材料行」負責人甲○○訂貨，交付
  二紙支票予甲○○，由甲○○將差額匯入其開立於羅東郵局之帳戶內，另簽發九萬
  五千元之支票一紙予「愛買傢俱公司」以支付傢俱貨款等事實，惟矢口否認有何詐
  欺之犯行，辯稱：交付予「庚○○○材料行」之二紙支票係「旺厝工程行」負責人
  唐鴻臺親自簽發，發票人印章、金額、日期均係唐鴻臺所填寫，第一張支票金額沒
  有開對，唐鴻臺又補一張二十一萬五千三百元之支票，因伊不知「旺厝工程行」之
  帳號，故將己有之羅東郵局提款卡給甲○○看，甲○○匯入差額後，伊旋即領出交
  予唐鴻臺，另「愛買傢俱公司」之傢俱係友人余新昌、王英哲所購買，丁○○代為
  簽收，伊只是借票，並無不法所有意圖云云。惟查：
(一)右揭如事實欄編號一(一)之事實，業據告訴人甲○○指訴：過去均係現金交易，此次
  被告第一次以支票給付貨款，保證支票必能兌現，要求伊將差額以現金支付，但當
  時無足夠現金，越一、二日，被告再前往店內談差額處理方式，親書其於羅東郵局
  開立之帳號資料一紙，要求甲○○將差額匯入等語綦詳（參見本院八十九年八月八
  日訊問筆錄），而唐鴻臺僅借予被告空白支票，並未填載內容乙節，亦據證人唐鴻
  臺證述無訛（參見八十七年度偵字第一一○五號偵查卷宗第三六頁背面），此外，
  並有支票暨退票理由單影本各二紙、羅東郵局八十九年七月一日羅郵儲字第一一
  五─一號函送之儲金往來詳情表、臺北國際商業銀行八十九年七月二十六日北商
  銀基安字第一○號、中華商業銀行基隆分行八十九年七月十四日中銀基字第○○
  八五號函送之「旺厝工程行」開戶印鑑卡及開戶資料各一件等附卷可稽。觀諸該二
  紙支票上之文字，其運筆走勢、神韻、筆法及字體態樣以肉眼觀察審視，與被告九
  十年三月六日庭書之筆跡俱屬相似，參以被告交予告訴人甲○○之支票均係「旺厝
  工程行」自有票據，而非客票，倘該等支票果真係唐鴻臺親自簽發，金額有誤，當
  可隨時廢棄重新開立，焉有溢額簽發支票之理？又上開二紙支票上已印有「旺厝工
  程行」在臺北國際商業銀行、中華商業銀行之帳號，被告竟不指示告訴人甲○○將
  差額存入上開帳戶，而要求告訴人匯入被告所有之羅東郵局帳戶內，其顯有不法所
  有之意圖。至被告辯稱：「旺厝工程行」員工己○○、江夏榖、陳榮盛均目睹伊將
  款項提領交予唐鴻臺，然被告未能提供上開三人之年籍資料供本院傳訊，自不足以
  為有利於被告之認定。
(二)另右揭如事實欄編號一(二)之事實，業據被告於警局初訊時自承：「因為我有欠王英
  哲錢，我準備以詐取傢俱後，運至高雄交給王英哲抵付欠款」等語不諱（參見臺灣
  板橋地方法院檢察署八十七年度偵字第四二九號偵查卷宗第八頁），其嗣後雖翻異
  前詞，辯稱：係友人余新昌、王英哲購買傢俱，伊只是借票云云。經查，上開事實
  ，業據被害人乙○○指述綦詳，復據證人丁○○到庭證稱：傢俱是被告所購買，余
  新昌當日下午已回高雄，伊當日不在住處，沒有簽收傢俱等語無訛（參見本院九十
  年一月十六日訊問筆錄），而被告開立於上海商業儲蓄銀行之支票存款帳戶，自八
  十六年十一月十五日起因存款不足開始陸續退票，有臺北市票據交換所八十九年十
  一月八日北票字第七三九八號函送之存款不足退票明細表一件附卷足考，被告亦
  自承簽發時已知該紙支票無法兌現（參見臺灣板橋地方法院檢察署八十七年度偵字
  第四二九號偵查卷宗第三五頁）。蓋契約當事人之給付能力乃契約之重要事項，若
  契約一方明知對造無資力，必然不會慨予交付貨物，被告明知已無清償票款之能力
  ，竟隱瞞此節，其有不法所有之意圖甚明。是被告所辯，顯係卸責之詞，不足採信
  ，本件事證明確，被告犯行均堪認定，應依法論科。
二核被告所為，係犯刑法第三百三十九條第一項、第二項之詐欺罪。被告如事實欄編
  號一(一)之一詐欺行為同時取得免除債務之利益並取得現金差額，應依想像競合犯，
  從一情節較重之詐欺取財罪論處。被告前後多次詐欺取財犯行，時間緊接，觸犯犯
  罪構成要件相同之罪名，顯係基於概括犯意為之，依連續犯之規定論以一罪，並依
  法加重其刑。被告如事實欄編號一(二)之犯行，雖未經檢察官記載於起訴書，惟此部
  分與前揭起訴論罪科刑部分，有連續犯裁判上一罪之關係，且經公訴檢察官當庭敘
  及，犯罪事實一部起訴者，其效力及於全部，本院自得加以審判，併此敘明。爰審
  酌被告品行、生活狀況、智識程度、犯罪之動機、目的、手段、所生損害、所得利
  益等一切情狀，量處如主文所示之刑。又被告行為後，刑法第四十一條業於九十年
  一月十日修正公布，同年月十二日生效，舊法規定犯最重本刑三年以下有期徒刑以
  下之刑之罪，而受六個月以下有期徒刑或拘役之宣告，因身體、教育、職業、家庭
  之關係或其他正當事由，執行顯有困難者，得易科罰金，修正後刑法第四十一條第
  一項規定，凡犯最重本刑五年以下有期徒刑以下之刑之罪，而受六個月以下有期徒
  刑或拘役之宣告，均得易科罰金，比較新舊法之規定，以修正後之新法有利於行為
  人，自應依刑法第二條第一項前段規定，適用裁判時之新法，併予宣告易科罰金之
  折算標準。
據上論斷，應依刑事訴訟法第二百九十九條第一項前段，刑法第二條第一項前段、第
五十六條、第三百三十九條第一項、第五十五條、第四十一條第一項前段，罰金罰鍰
提高標準條例第一條前段、第二項，判決如主文。
本案經檢察官陳文哲到庭執行職務。
中        華        民        國    九十    年    四    月    二十四    日
                              臺灣士林地方法院刑事第四庭
                                          法  官
如不服本判決，應於判決送達後十日內，向本院提出上訴狀。
附錄本案論罪科刑法條全文。
刑法第三百三十九條第一項：


司法院資訊處製作；財團法人民間司法改革基金會備份。
